臺灣新竹地方法院刑事判決　　　　　　　
                                      111年度原訴字第8號
公  訴  人  臺灣新竹地方檢察署檢察官
被      告  黃天賜





            陳建霖


                    (現另案於法務部○○○○○○○○觀察   勒戒中)
            周國強


上一人  之
指定辯護人  本院公設辯護人周凱珍
上列被告等因詐欺等案件，經檢察官提起公訴（110年度偵字第9
746、11817號），被告等於本院準備程序中就被訴事實為有罪之
陳述，經本院合議庭評議後裁定由受命法官獨任行簡式審判程序
，判決如下：
    主  文
庚○○犯如附表各編號「罪名及宣告刑」欄所示之犯行，各處如附
表各編號「罪名及宣告刑」欄所示之刑。應執行有期徒刑壹年拾
月。未扣案之犯罪所得新臺幣肆仟陸佰玖拾柒元沒收，如全部或
一部不能沒收或不宜執行沒收時，追徵其價額。
戊○○犯如附表編號㈠、㈡「罪名及宣告刑」欄所示之犯行，各處如
附表編號㈠、㈡「罪名及宣告刑」欄所示之刑。應執行有期徒刑壹
年肆月。未扣案之犯罪所得新臺幣貳仟壹佰元沒收，如全部或一
部不能沒收或不宜執行沒收時，追徵其價額。
乙○○犯如附表編號㈢「罪名及宣告刑」欄所示之犯行，處如附表
編號㈢「罪名及宣告刑」欄所示之刑。未扣案之犯罪所得新臺幣
參仟元沒收，如全部或一部不能沒收或不宜執行沒收時，追徵其
價額。
    事  實
一、庚○○、戊○○（涉嫌組織條例部分，業經臺灣桃園地方法院以
    110年度金訴字第85號判決分別判處應執行有期徒刑2年2月
    、1年6月在案）及乙○○於民國110年1、2月起，加入共犯「
    方世文」(所涉詐欺罪嫌，另案經檢警偵辦)等人所組成以實
    施詐術為手段所組成具有持續性、牟利性之有結構性詐欺集
    團組織，由庚○○擔任收水兼提款車手，戊○○、乙○○則擔任取
    款車手之角色，負責依詐騙集團指示提領及收取詐欺款項，
    並約定各可分得提領款項1％至3％不等之報酬。嗣庚○○、戊○○
    、乙○○與該詐騙集團成員共同意圖為自己不法之所有，基於
    3人以上共同犯詐欺取財之犯意聯絡，由前開詐騙集團成員
    ，分別以如附表各編號「詐欺方式」欄所示之方式詐騙如附
    表各編號所示之被害人，致其等陷於錯誤，而於附表各編號
    「匯款時間及金額」欄所示時間，匯款如附表各編號「匯款
    時間及金額」欄所示之金額至如附表各編號「人頭帳戶」欄
    所示之帳戶內，再由附表各編號「提款人」欄所示之車手，
    於如附表各編號「提領時間及金額」欄所示之時間，提領如
    附表各編號「提領時間及金額」欄所示之金額後，戊○○及乙○○各將提領贓款交予庚○○，由庚○○將贓款交予方世文後領取
    報酬。嗣經如附表各編號被害人發覺有異，報警處理，經警
    調閱ATM提款機及路口監視器畫面，始循線查悉上情。
二、案經辛○○及丁○○訴由新竹市警察局第二分局、丙○○及甲○○訴
    由臺北市政府警察局松山分局報告臺灣新竹地方檢
    察署檢察官偵查起訴。
    理  由
壹、程序部分
一、審判範圍之確定：
    按檢察官代表國家提起公訴，依檢察一體原則，到庭實行公
    訴之檢察官如發現起訴書認事用法有明顯錯誤，亦非不得本
    於自己確信之法律見解，於論告時變更起訴之法條，或於不
    影響基本事實同一之情形下，更正或補充原起訴之事實，此
    有最高法院100年度台上字第4920號判決意旨可參。查公訴
    檢察官於本院準備程序時，依卷附事證，業已就犯罪事實中
    有關帳戶存摺資料及被害人匯款時間部分予以補充，有本院
    111年3月28日準備程序筆錄乙份在卷足稽（見本院111年度
    原訴字第8號卷《下稱本院卷》第164頁），是本院自以檢察官
    前揭補正後之內容為本案審理內容。
二、被告庚○○、戊○○所犯刑法第339條之4第1項第2款之三人以上
    共同犯詐欺取財罪、被告乙○○所犯違反組織犯罪防制條例第
    3條第1項後段之參與犯罪組織罪、刑法第339條之4第1項第2
    款之三人以上共同犯詐欺取財罪，均非死刑、無期徒刑、最
    輕本刑為3年以上有期徒刑之罪，或高等法院管轄第一審之
    案件，被告3人於本院準備程序進行中，就被訴事實為有罪
    之陳述，經告以簡式審判程序之旨，並聽取檢察官、被告3
    人及被告乙○○辯護人之意見，本院合議庭評議後認合於刑事
    訴訟法第273條之1第1項之規定，裁定由受命法官獨任進行
    簡式審判程序。又依刑事訴訟法第273條之2、同法第159條
    第2項規定，簡式審判程序不適用傳聞法則有關限制證據能
    力之相關規定，附予敘明。
貳、實體部分
一、認定犯罪事實所憑之證據及理由： 
（一）上開犯罪事實，業據被告庚○○、戊○○、乙○○於本院準備程
      序及簡式審判程序中均坦承不諱（見本院卷第165至166頁
      、第172頁、第227頁、第235頁、第241頁、第248頁），
      並有下列證據可資佐證，足認被告3人之任意性自白均核
      與事實相符，堪以採信：
  １、證人即被害人己○○（見新竹地檢署110年度偵字第9746號偵
      查卷《下稱110偵9746卷》第46頁）、辛○○（見110偵9746卷
      第51至52頁）、丁○○（見110偵9746卷第65至67頁）、丙○○（見新竹地檢署110年度偵字第11817號偵查卷《下稱110
      偵11817卷》第25至27頁）、甲○○（見110偵11817第43至44
      頁）於警詢時之證述。
  ２、證人即同案共犯黃真榆（見110偵11817卷第67至69頁）、 
      證人洪郁雯（見110偵11817卷第21頁）於警詢時之證述。
  ３、自動櫃員機監視器畫面照片、旅館監視器畫面照片、超商
      監視器畫面照片（見110偵9746卷第32至38頁、110偵1181
      7卷第7至9頁）。
  ４、兆豐國際商業銀行股份有限公司110年3月18日函檢送之劉
      湘靈帳號00000000000號帳戶交易明細表（見110偵9746卷
      第39至41頁）。
  ５、中國信託商業銀行股份有限公司110年4月13日函檢送之林
      宥家帳號000000000000號帳戶交易明細表（見110偵9746
      卷第42至43頁）。
  ６、台新國際商業銀行110年6月1日檢送之徐瑛蓮帳號00000000
      000000號帳戶交易明細表（見110偵11817卷第51至55頁）
      。
  ７、合作金庫商業銀行南崁分行110年6月19日檢送之徐瑛蓮帳
      號0000000000000號帳戶開戶資料、交易明細（見110偵11
      817卷第56至58頁）。
  ８、證人己○○之內政部警政署反詐騙諮詢專線紀錄表、郵政跨
      行匯款申請書、桃園市政府警察局龍潭分局中興派出所受
      理詐騙帳戶通報警示簡便格式表、受（處）理案件證明單
      （見110偵9746卷第45頁、第47至49頁）。
  ９、證人辛○○之嘉義市政府警察局第二分局興安派出所受（處
      ）理案件證明單、受理各類案件記錄表、內政部警政署反
      詐騙諮詢專線紀錄表、受理詐騙帳戶通報警示簡便格式表
      、金融機構聯防機制通報單、中埔鄉農會匯款申請書、網
      路詐騙對話紀錄（見110偵9746卷第56至62頁）。
  、證人丁○○之南投縣政府警察局埔里分局愛蘭派出所受理各
      類案件記錄表、郵政跨行匯款申請書、網路詐騙對話紀錄
      、內政部警政署反詐騙諮詢專線紀錄表、受理詐騙帳戶通
      報警示簡便格式表、金融機構聯防機制通報單（見110偵9
      746卷第64頁、第68至78頁）。
  、證人洪郁雯之存摺影本、證人丙○○與洪郁雯之網路對話紀
      錄、證人丙○○之存摺影本、網路匯款紀錄、網路詐騙對話
      紀錄、內政部警政署反詐騙諮詢專線紀錄表、彰化縣警察
      局鹿港分局福興分駐所受理詐騙帳戶通報警示簡便格式表
      、金融機構聯防機制通報單、受（處）理案件證明單（見
      110偵11817第23至24頁、第29至36頁）。
  、證人甲○○之網路詐騙對話紀錄、郵政跨行匯款申請書、內
      政部警政署反詐騙諮詢專線紀錄表、臺南市政府警察局白
      河分局東山分駐所受理詐騙帳戶通報警示簡便格式表、金
      融機構聯防機制通報單、受（處）理案件證明單（見110
      偵11817第45至50頁）。
（二）綜上所述，本案事證已臻明確，被告3人犯行均洵堪認定
      ，應依法論科。　　
二、論罪科刑：　　　
（一）核被告庚○○如附表各編號所為、被告戊○○如附表編號㈠、㈡
      所為，均係犯刑法第339條之4第1項第2款之三人以上共同
      犯詐欺取財罪；被告乙○○如附表編號㈢所為，係犯組織犯
      罪防制條例第3條第1項後段之參與犯罪組織罪、刑法第33
      9條之4第1項第2款之三人以上共同犯詐欺取財罪。
（二）按共同正犯，係共同實行犯罪行為之人，在共同意思範圍
      內，各自分擔犯罪行為之一部，相互利用他人之行為，以
      達其犯罪之目的，其成立不以全體均參與實行犯罪構成要
      件之行為為要件，其行為分擔，亦不以每一階段皆有參與
      為必要，倘具有相互利用其行為之合同意思所為，仍應負
      共同正犯之責。查本案詐欺取財犯罪型態，係需由多人縝
      密分工方能完成之集團性犯罪，故詐騙集團成員彼此間雖
      因分工不同而未必均認識或確知彼此參與分工細節，然既
      參與該詐騙集團取得被害人財物之全部犯罪計劃之一部分
      行為，相互利用其一部行為，以共同達成不法所有之犯罪
      目的，是被告3人之行為未逾越合同意思之範圍，自應對
      其參與期間所發生詐欺取財之犯罪事實，共負其責。故被
      告3人與詐騙集團其餘真實姓名年籍不詳之成年人間，就
      上開加重詐欺等犯行具犯意聯絡與行為分擔，為共同正犯
      。　　　
（三）罪數：
　１、被告庚○○如附表各編號所示犯行、被告戊○○如附表編號㈠、
      ㈡所示犯行，分別係侵害不同被害人之財產法益，犯意各
      別，行為互殊，應予分論併罰。　　
　２、被告乙○○如附表㈢所為，以一行為同時觸犯參與犯罪組織罪
      、三人以上共同詐欺取財罪，應依刑法第55條規定，從一
      重之刑法第339條之4第1項第2款三人以上共同詐欺取財罪
      處斷。
（四）累犯之說明： 　　
  １、被告庚○○部分：
　　  被告庚○○前①於108年間，因違反毒品危害防制條例案件，
      經臺灣新北地方法院以108年度簡字第6148號判決判處有
      期徒刑4月確定；②於108年間，因違反毒品危害防制條例
      案件，經臺灣新北地方法院以108年度簡字第1008號判決
      判處有期徒刑3月確定；③於108年間，因違反毒品危害防
      制條例案件，經臺灣新北地方法院以108年度簡字第2062
      號判決判處有期徒刑2月確定；④於108年間，因違反毒品
      危害防制條例案件，經臺灣臺中地方法院以108年度中簡
      字第1201號判決判處有期徒刑3月確定；⑤於108年間，因
      違反毒品危害防制條例案件，經臺灣新北地方法院以109
      年度簡字第789號判決判處有期徒刑4月確定。前揭②至⑤案
      件復經臺灣新北地方法院以109年度聲字第2886號裁定應
      執行有期徒刑8月確定，與①案件經接續執行，於109年12
      月1日縮短刑期執畢出監等情，有臺灣高等法院被告前案
      紀錄表在卷可稽，其於受有期徒刑執行完畢後，5年以內
      故意再犯本案有期徒刑以上之罪，依法應為累犯。
　２、被告戊○○部分：　　
　　　被告戊○○前於109年間，因公共危險案件，經臺灣桃園地
      方法院以109年度壢交簡字第675號判決判處有期徒刑4月
      確定，於109年12月1日執畢出監等情，有臺灣高等法院被
      告前案紀錄表在卷可稽，其於受有期徒刑執行完畢後，5
      年以內故意再犯本案有期徒刑以上之罪，依法應為累犯。
　３、被告乙○○部分：
　　　被告乙○○前於107年間，因違反毒品危害防制條例案件，
      經臺灣新北地方法院以107年度原簡字第277號判決判處有
      期徒刑5月確定，於109年5月16日執畢出監等情，有臺灣
      高等法院被告前案紀錄表在卷可稽，其於受有期徒刑執行
      完畢後，5年以內故意再犯本件有期徒刑以上之罪，依法
      應為累犯。　
　４、又參照大法官會議解釋第775號解釋文及理由書之意旨，有
      關累犯加重本刑部分，固不生違反憲法一行為不二罰原則
      之問題，惟其不分情節，基於累犯者有其特別惡性及對刑
      罰反應力薄弱等立法理由，一律加重最低本刑，致生行為
      人所受之刑罰超過其所應負擔罪責之個案，不符憲法罪刑
      相當原則，牴觸憲法第23條比例原則。於此範圍內，有關
      機關應自本解釋公布之日起2年內，依本解釋意旨修正之
      。於修正前，為避免發生上述罪刑不相當之情形，法院就
      該個案應依本解釋意旨，裁量是否加重最低本刑。
  ５、查本院審酌被告庚○○、戊○○、乙○○經執行完畢之前案，皆
      係毒品、公共危險案件，與本案所犯加重詐欺取財罪等，
      二者罪質並不相同；且卷內亦無確切事證，足認被告3人
      有何特別之重大惡性，或對刑罰之反應力薄弱等教化上之
      特殊原因，是綜觀全案情節，對比本案罪名之法定刑，其
      罪刑應屬相當，並無必加重其最低法定本刑之必要，依上
      述解釋意旨，自均無再依刑法第47條第1項規定加重其最
      低本刑之必要。
（五）爰審酌被告庚○○、戊○○、乙○○均正值青壯，身強體健，不
      思循正當途徑獲取所需，僅因經濟壓力，為求快速累積財
      富，即加入詐騙集團共同參與詐騙犯行，以此方式坐領不
      法利益，非但造成被害人、告訴人等難以回復之財產損害
      ，助長詐騙歪風，導致社會間人際信任感瓦解，影響社會
      治安，所為實應予嚴懲；惟念其等坦認犯行之犯後態度，
      兼衡被告庚○○自述其國中畢業之智識程度、案發時從事散
      工職務、離婚、有一名未成年子女由前妻監護、案發時跟
      姐姐同住、經濟狀況勉持；被告乙○○自述其國中肄業之智
      識程度、案發迄今從事水電職務、已婚分居、有一名未成
      年子女與妻子同住、獨居、經濟狀況勉持；被告戊○○自述
      其國中肄業之智識程度、案發時在工地從事臨時工職務、
      未婚、有一名成年子女、勒戒前跟家人同居、經濟狀況勉
      持（見本院卷第173頁、第235頁、第248頁），暨其等犯
      罪之動機、目的、手段、素行、於本案所擔任之犯罪角色
      、參與程度、被害人及告訴人之意見（見本院卷第85頁、
      第87頁、第133頁、第174頁）等一切情狀，分別量處如附
      表各編號「罪名及宣告刑」欄所示之刑，並就被告庚○○、
      戊○○部分考量其等所犯上開各罪，罪質相同，犯罪時間相
      近，為免數罪於併合處罰時，責任非難重複之程度過高，
      以及實現刑罰經濟功能等一切情狀，定應執行刑如主文所
      示。
三、沒收之說明：　　
（一）按供犯罪所用之物，屬於犯罪行為人者，得沒收之；犯罪
      所得，屬於犯罪行為人者，沒收之。但有特別規定者，依
      其規定。前2項之沒收，於全部或一部不能沒收或不宜執
      行沒收時，追徵其價額。刑法第38條第2項前段、第38條
      之1第1項、第3項定有明文。次按，共同犯罪行為人之組
      織分工及不法所得，未必相同，彼此間犯罪所得之分配懸
      殊，其分配較少甚或未受分配之人，如仍應就全部犯罪所
      得負連帶沒收之責，超過其個人所得之剝奪，無異代替其
      他犯罪參與者承擔刑罰，顯失公平，因共犯連帶沒收與罪
      刑相當原則相齟齬，故共同犯罪，所得之物之沒收，應就
      各人分得之數為之，亦即沒收或追徵應就各人所實際分得
      者為之（最高法院104年第13次及第14次刑庭會議決議㈠參
      照）。　
（二）被告庚○○、戊○○、乙○○於本案分別取得各自提領金額百分
      之3、被告庚○○另取得被告戊○○、乙○○提領金額百分之1作
      為報酬等情，業據被告庚○○、戊○○、乙○○於本院準備程序
      時供承在卷（見本院卷第166頁、第227頁、第241頁），
      換算被告庚○○之犯罪所得應為【計算式：（9萬9,900元×0
      .03）＋（17萬元×0.01）＝2,997元＋1,700元＝4,697元】；
      被告戊○○之犯罪所得應為2,100元【計算式：7萬元×0.03＝
      2,100元】；被告乙○○之犯罪所得應為3,000元【計算式：
      10萬元×0.03＝3,000元】，均屬本案之犯罪所得，雖未扣
      案，仍應依刑法第38條之1第1項規定宣告沒收，並依同條
      第3項規定，諭知於全部或一部不能沒收或不宜執行沒收
      時，追徵其價額。
據上論斷，應依刑事訴訟法第273條之1第1項、第299條第1項前
段，組織犯罪防制條例第3條第1項後段，刑法第11條前段、第28
條、第339條之4第1項第2款、第55條、第51條第5款、第38條之1
第1項前段、第3項，刑法施行法第1條之1第1項，判決如主文。
本案經檢察官陳榮林提起公訴，檢察官黃嘉慧到庭執行職務。
中　　華　　民　　國　　111 　年　　4 　　月　　25　　日
                  刑事第六庭    法  官        蔡玉琪
以上正本證明與原本無異。
如不服本判決應於收受本判決後20日內向本院提出上訴書狀，上
訴書狀應敘述具體理由。上訴書狀未敘述上訴理由者，應於上訴
期間屆滿後20日內補提理由書狀於本院(均須按他造當事人之人
數附繕本 )「切勿逕送上級法院」。 
中　　華　　民　　國　　111 　年　　4 　　月　　25　　日
                                書記官        李念純
附錄本案論罪科刑法條：
組織犯罪防制條例第3條第1項：
發起、主持、操縱或指揮犯罪組織者，處3年以上10年以下有期
徒刑，得併科新臺幣1億元以下罰金；參與者，處6月以上5年以
下有期徒刑，得併科新臺幣1千萬元以下罰金。但參與情節輕微
者，得減輕或免除其刑。
刑法第339條之4第1項第2款：
犯第339條詐欺罪而有下列情形之一者，處1年以上7年以下有期
徒刑，得併科1百萬元以下罰金：　　　　　
三人以上共同犯之。 　　　　
附表（時間：民國、幣別：新臺幣）：
編號 被害人 詐欺方式 匯款時間及金額  人頭帳號 提款人 提領時間及金額  罪名及宣告刑  ㈠ 己○○  於110年2月22日某時許，撥打電話佯稱親友借款，致己○○陷於錯誤，依其指示匯款。 ⑴110年2月23日11時8分，匯款3萬元。   劉湘靈 兆豐銀行 000-00000000000號   戊○○  ⑴110年2月23日12時17分，提領2萬元。 ⑵110年2月23日12時28分，提領1萬元。   戊○○三人以上共同犯詐欺取財罪，累犯，處有期徒刑壹年貳月。 庚○○三人以上共同犯詐欺取財罪，累犯，處有期徒刑壹年參月。  ㈡ 辛○○  於110年2月22日18時51分許，撥打電話佯稱親友借款，致辛○○陷於錯誤，依其指示匯款。   ⑴110年2月23日12時40分，匯款4萬元。     ⑴110年2月23日12時45分，提領2萬元。 ⑵110年2月23日12時48分，提領2萬元。   戊○○三人以上共同犯詐欺取財罪，累犯，處有期徒刑壹年貳月。 庚○○三人以上共同犯詐欺取財罪，累犯，處有期徒刑壹年參月。  ㈢ 丁○○  於110年2月19日12時許，撥打電話佯稱親友借款，致丁○○陷於錯誤，依其指示匯款。  ⑴110年2月23日12時1分，匯款10萬元。    林宥家 中國信託 000-000000000000號  乙○○ ⑴110年2月23日12時45分，提領2萬元。 ⑵110年2月23日12時55分，提領2萬元。 ⑶110年2月23日12時59分，提領6萬元。    乙○○三人以上共同犯詐欺取財罪，累犯，處有期徒刑壹年貳月。 庚○○三人以上共同犯詐欺取財罪，累犯，處有期徒刑壹年參月。   ㈣ 丙○○  於110年3月11日9時21分許，撥打電話佯稱親友借款，致丙○○陷於錯誤，依其指示匯款。   ⑴110年3月12日11時42分，匯款5萬元。 ⑵110年3月12日12時35分，匯款3萬元。   徐瑛蓮 台新銀行 000-00000000000000號 ★被害人匯入款項後，復經不詳詐騙集團成員將匯入款項轉匯至徐瑛蓮合作金庫銀行帳號0000000000000號帳戶，供提款人提領。 庚○○、 共犯黃真榆 ⑴110年3月12日16時41分，提領2萬元。 ⑵110年3月12日16時42分，提領2萬元。 ⑶110年3月12日16時43分，提領2萬元。 ⑷110年3月12日16時45分，提領1萬9.900元。  庚○○三人以上共同犯詐欺取財罪，累犯，處有期徒刑壹年參月。   ㈤ 甲○○  於110年3月8日16時20分許，撥打電話佯稱親友借款，致甲○○陷於錯誤，依其指示匯款。  ⑴110年3月12日15時7分，匯款5萬元。    ⑴110年3月12日16時49分，提領2萬元。   庚○○三人以上共同犯詐欺取財罪，累犯，處有期徒刑壹年貳月。